【裁判字號】    98,婚,49
【裁判日期】    980519
【裁判案由】    婚姻不成立
【裁判全文】
臺灣雲林地方法院民事判決                98年度婚字第49號
原      告  丙○○
被      告  乙○○
上列當事人間請求確認婚姻不成立事件，本院於民國98年5 月8
日言詞辯論終結，判決如下：
    主      文
確認原告與被告間之婚姻不成立。
訴訟費用新臺幣肆仟肆佰肆拾元由被告負擔。
    事實及理由
甲、兩造之主張:
一、原告主張：兩造之戶籍謄本上雖載兩造於民國95年8 月1 日
    結婚，並於同年8 月11日向戶政事務所辦理結婚登記，可推
    定已結婚，然此係為辦理兩造之女許諭緁之出生登記，由兩
    造共同持結婚證書至戶政機關辦理結婚登記及出生登記，然
    兩造未曾舉行公開之結婚儀式，已欠缺公開儀式之法定要件
    ，核與當時之民法第982 條規定不符，因此，兩造之婚姻關
    係不成立，爰提起本件確認之訴等語，並聲明如主文所示。
二、被告陳述：同意原告請求，對原告之陳述不爭執等語。
乙、得心證之理由：
一、按確認法律關係之訴，非原告有即受確認判決之法律上利益
    者，不得提起之；確認證書真偽或為法律關係基礎事實存否
    之訴，亦同，民事訴訟法第247 條第1 項有明文規定。本件
    原告在戶政機關登記與被告有婚姻關係，然原告主張兩造之
    婚姻關係不成立，則原告與被告之婚姻關係是否成立不明確
    ，致原告在私法上之地位有受侵害之危險，而此項危險得以
    對於被告之確認判決除去之，故本件原告有確認判決之法律
    上利益，合先敘明。
二、次按，「結婚，應有公開儀式及二人以上之證人。」不具備
    上開方式者，無效，乃兩造為結婚登記當時之民法第982 條
    第1 項及第988 條第1 款分別定有明文。
三、原告主張之上開事實，除為被告所是認外，兩造辦理結婚登
    記之過程，並經被告陳述明確，另有原告提出之戶籍謄本、
    結婚證書等在卷可參。
四、本院並依職權訊問證人（即被告之父）甲○○陳稱兩造當時
    並無結婚儀式，亦無去女方家迎娶，且未有對外宣示兩造結
    婚而宴客之情事等語；又證人（即兩造結婚證書上之證婚人
    ，即被告之二姐）許琇惠 (原名許惠)亦 稱證稱結婚證書
    上之簽名並非伊所簽，印章是伊拿給兩造其中一人用印，結
    婚證書上之介紹人潘勇福是伊協助去向潘勇褔拿印章協助兩
    造辦理登記，當時沒有迎娶、結婚之儀式等語，證人與兩造
    互動密切，且證言內容，互核相符，證人之證言可以採信。
五、承上，本件兩造無結婚之意思，亦未舉行公開之結婚儀式等
    情，應可認定，足信原告之主張，可以採信。準此，依上開
    規定意旨，兩造之婚姻自屬不成立。從而，原告依上開規定
    ，訴請判決確認兩造之婚姻不成立，核無不合，應予准許。
丙、據上論結，本件原告之訴為有理由，依民事訴訟法第78條，
    判決如主文。
中    華    民    國    98    年    5     月    19    日
                  家事法庭  法  官    黃玉清
以上正本係照原本作成。
如對本判決上訴，須於判決送達後20日內向本院提出上訴狀（須
附繕本）並需繳納上訴費用新臺幣4,500 元。
中    華    民    國    98    年    5     月    19    日
                            書記官    鄭國銘


司法院資訊處製作；財團法人民間司法改革基金會備份。
